臺灣士林地方法院民事判決　　　　　　　95年度勞訴字第36號
原　　　告　子○○
　　　　　　乙○○
　　　　　　辛○○
　　　　　　己○○○
　　　　　　丙○○
　　　　　　寅○○
　　　　　　甲○○
　　　　　　壬○○○
　　　　　　丁○○
　　　　　　癸○○
　　　　　　庚○○○
　　　　　　戊○
共　　　同
訴訟代理人　黃敬唐律師
被　　　告　鴻運電子股份有限公司
　　　　　　　　　　　　13
法定代理人　丑○○
　　　　　　　　　　　　1
訴訟代理人　陳德峰律師
複代理人　　謝志明律師
上列當事人間給付薪資等事件，本院於96年6 月5 日言詞辯論終
結，判決如下：
    主  文
被告應給付原告子○○新台幣捌拾伍萬仟貳佰壹拾元、原告乙○○新台幣玖拾捌萬壹仟貳佰拾肆元、原告辛○○新台幣肆拾
壹萬捌仟肆佰捌拾元、原告己○○○新台幣肆拾萬壹仟零肆拾
元、原告丙○○新台幣肆拾肆萬陸仟伍佰拾陸元、原告寅○○
新台幣拾肆萬零貳佰柒拾伍元、原告甲○○新台幣拾陸萬捌
仟貳佰壹拾貳元、原告壬○○○新台幣貳拾貳萬陸仟捌佰元、原
告丁○○新台幣拾萬捌仟肆佰拾伍元、原告癸○○新台幣貳
拾伍萬柒仟柒佰拾元、原告庚○○○新台幣貳拾肆萬玖仟零
柒拾元、原告戊○新台幣肆拾貳萬貳仟陸佰貳拾肆元及均自民國
九十六年三月二十八日起至清償日止，按年息百分之五計算之利
息。
訴訟費用新臺幣伍萬仟伍佰陸拾玖元由被告負擔。
本判決第一項於原告分別以如附表一所示之金額為被告供擔保後
，各得假執行；但被告如於假執行程序實施前，各以如附表一示
之金額為原告預供擔保，得免為假執行。
    事  實  及  理  由
一、按訴狀送達後，原告不得將原訴變更或追加他訴。但擴張或
    減縮應受判決事項之聲明者，不在此限，民事訴訟法第255
    條第1 項第3 款定有明文。本件原告起訴時原請求被告應給
    付原告子○○新台幣（下同）903,794 元、原告乙○○1,03
    2,619 元、原告辛○○457,817 元、原告己○○○599,171
    元、原告丙○○480,664 元、原告寅○○387,417 元、原告
    甲○○418,281 元、原告壬○○○273,783 元、原告丁○○
    338,605 元、原告癸○○284,932 元、原告庚○○○275,21
    7 元、原告戊○463,775 元及均自起訴狀繕本送達被告翌日
    起至清償日止，按年息百分之5 計算之利息；嗣分別擴張或
    減縮請求金額如主文第一項所示，核屬民事訴訟法第255 條
    第1 項第3 款之擴張或減縮應受判決事項之聲明，應予准許
    。
二、原告起訴主張：原告子○○等12人均為受僱於被告設於基隆
    市大武崙工業區○○街84號工廠之員工，被告自民國95年4
    月1 日起即無預警停止營業迄今，並自是時起開始積欠原告
    等人之薪資，原告等人催討無門，迄至95年7 月31日依勞動
    基準法（下稱勞基法）第14條第5 款之規定，以基隆愛三路
    郵局第912 號存證信函向被告表示終止僱傭契約。爰依僱傭
    契約法律關係及勞基法第17條規定，請求被告請求給付如附
    表二所示之工資及資遣費，請求金額及計算方式如附表二所
    示等語，並聲明：除供擔保金額外，餘如主文所示。
三、被告則以：原告等人於95年6 月4 日起，即以索取薪資為由
    ，用自救會名義竊佔被告位於基隆市大武崙工業區工廠1 、
    2 樓，妨害被告工廠正常運作，且於工廠1 樓大廳設置靈堂
    、紮設草人侮辱雇主及其家屬，霸廠長達1 年多，造成被告
    置於廠內之機具、原物料閒置損耗不堪使用，其行為合於勞
    基法第12條第1 項第2 款、第5 款之情形，僱主得不經預告
    終止契約。兩造之僱傭契約應於95年6 月30日終止云云置辯
    。並聲明：(一)原告之訴及假執行之聲請均駁回。(二)如受不利
    判決，願供擔保，請准宣告免為假執行。
四、兩造所不爭執之事項：(一)被告工廠自95年4 月1 日起停工，
    並停止給付薪資予原告。(二)如附表二所列工資及平均工資之
    數額不爭執。(三)被告業已收到原告於95年7 月31日寄出之基
    隆愛三路郵局第912 號存證信函。
五、兩造之爭執點為：(一)兩造勞動契約於何時終止? (二)原告請求
    被告給付工資及資遺費有無理由？其金額是否相當？茲分述
    如下：
  (一)兩造勞動契約於何時終止?
    1.按雇主不依勞動契約給付工作報酬，或對於按件計酬之勞
      工不供給充分之工作者；勞工得不經預告終止契約，勞基
      法第14條第1 項第5 款定有明文。原告主張被告工廠自95
      年4 月1 日起即停工，並開始積欠原告薪資之事實，業據
      其等提出原告供撥發薪資使用之台新銀行存摺影本共12份
      為證，並為被告所不爭執，應堪信為真正。被告既不依勞
      動契約給付工作報酬，原告自得以此為由，不經預告終止
      勞動契約，是原告以基隆愛三路郵局存證號碼第912 存證
      信函寄達被告，主張自95年7 月31日起終止兩造間之勞動
      契約，自為法之所許。被告雖執前詞辯稱：原告有勞基法
      第12條第1 項第2 款、第5 款之行為，僱主得不經預告終
      止契約云云，惟不論其所辯之事實是否真正，亦僅為被告
      有無不經預告終止契約之權利，並無兩造間之勞動契約當
      然終止之效力。被告既未舉證證明其曾於何時終止兩造間
      之勞動契約，僅空口辯稱兩造之僱傭契約應於95年6 月30
      日終止云云，殊屬無據，不足信取。是兩造之僱傭契約應
      認定於95年7 月31日終止。
   (二)原告請求被告給付工資及資遺費有無理由？其金額是否相
     當？
     1.稱僱傭者，謂當事人約定，一方於一定或不定之期限內
       為他方服勞務，他方給付報酬之契約。報酬應依約定之
       期限給付之，民法第482 條、第486 條第1 項有明文，
       兩造之僱傭契約係於95年7 月31日終止，已如前述。被
       告自95年4 月1 日起即未給付原告薪資，原告自得請求
       被告給付自95年4 月1 日起至同年7 月31日止，詳如附
       表二所示之工資。
     2.另依勞基法第14條第4 項規定：依同法第14條終止勞動
       契約時，準用同法第17條之規定發給資遣費，是資遣費
       之給付標準為：在同一雇主之事業單位繼續工作，每
       滿一年發給相當於一個月平均工資之資遣費。依前款
       計算之剩餘月數，或工作未滿一年者，以比例計給之。
       未滿一個月者以一個月計。原告依前開規定請求被告給
       付以如附表二所示平均工資標準計算之資遣費，其數額
       及計算方式詳如附表二所示，於法有據。
     3.縱上，原告依兩造勞動契約及上開勞基法規定，請求被
       告給付如附表二所示之工資及資遣費，核屬相當，應予
       准許。
六、末按「給付有確定期限者，債務人自期限屆滿時起，負遲延
    責任；給付無確定期限者，債務人於債權人得請求給付時，
    經其催告而未為給付，自受催告時起，負遲延責任；其經債
    權人起訴而送達訴狀，或依督促程序送達支付命令，或為其
    他相類之行為者，與催告有同一之效力。」、「遲延之債務
    ，以支付金錢為標的者，債權人得請求依法定利率計算之遲
    延利息。」、「應付利息之債務，其利率未經約定，亦無法
    律可據者，週年利率為百分之5 。」民法第229 條第2 項、
    第233 條第1 項及第203 條亦分別定有明文；另依勞動基準
    法之規定終止勞動契約時，雇主即應結清工資給付勞工；資
    遣費應於終止勞動契約30日內發給，亦有勞動基準法施行細
    則第9 條、第8 條規定可稽。綜上各述，原告主張被告應給
    付如主文第一項所示金額，及自起訴狀繕本送達翌日即96年
    3 月29日起算之法定遲延利息，為有理由，應予准許。
七、本件為判決基礎之事證已臻明確，兩造其餘攻擊防禦方法及
    所提證據，或聲請調查之證據，經本院審酌後，認為均不影
    響本院前揭審認結論，爰不逐一論駁，併此敘明。
八、兩造分別陳明願供擔保請准宣告假執行或免為假執行，均核
    無不合，爰酌定相當擔保金額准許之。
九、訴訟費用負擔之依據：民事訴訟法第78條、第87條第1 項（
    原告減縮訴之聲明後，請求金額變更為5,303, 649元，訴訟
    費用額為53,569元，應由被告負擔，其餘請求部分為訴之撤
    回，訴訟費用應由原告自行負擔）。
中　　華　　民　　國　　96　　年　　6 　　月　　22　　日
                  民事第一庭  法  官  陳靜芬
以上正本證明與原本無異。
如對本判決上訴須於判決送達後20日內向本院提出上訴狀。
中　　華　　民　　國　　96　　年　　6 　　月　　29　　日
                              書記官  阮弘毅
附表一： （新臺幣）
┌────┬───────┬────────────┐
│        │原告假執行應  │  被告免假執行應各      │
│        │供擔保之金額  │  為其供擔保之金額      │
├────┼───────┼────────────┤
│子○○  │  29萬元      │    853,210 元          │
├────┼───────┼────────────┤
│乙○○  │  30萬元      │    891,234 元          │
├────┼───────┼────────────┤
│辛○○  │  14萬元      │    418,480 元          │
├────┼───────┼────────────┤
│己○○○│  15萬元      │    431,040 元          │
├────┼───────┼────────────┤
│丙○○  │  15萬元      │    446,536 元          │
├────┼───────┼────────────┤
│寅○○  │  15萬元      │    430,275 元          │
├────┼───────┼────────────┤
│甲○○  │  13萬元      │    368,212 元          │
├────┼───────┼────────────┤
│壬○○○│   8萬元      │    226,800 元          │
├────┼───────┼────────────┤
│丁○○  │  11萬元      │    308,435 元          │
├────┼───────┼────────────┤
│癸○○  │   9萬元      │    257,733 元          │
├────┼───────┼────────────┤
│庚○○○│   9萬元      │    249,070 元          │
├────┼───────┼────────────┤
│戊○    │  15萬元      │    422,624 元          │
└────┴───────┴────────────┘
